臺灣雲林地方法院刑事判決
110年度交訴字第29號
公  訴  人  臺灣雲林地方檢察署檢察官
被      告  陳漧璋



上列被告因公共危險等案件，經檢察官提起公訴（110年度偵字
第832號），被告於本院準備程序進行中，就被訴肇事逃逸罪部
分為有罪之陳述，經本院告知簡式審判程序意旨，並聽取檢察官
及被告之意見後，本院合議庭裁定由受命法官獨任依簡式審判程
序審理，並判決如下：
    主  文
陳漧璋犯肇事致人傷害逃逸罪，處有期徒刑陸月，如易科罰金，
以新臺幣壹仟元折算壹日。緩刑貳年，緩刑期間付保護管束，並
應於本判決確定之日起捌月內，向指定之政府機關、政府機構、
行政法人、社區或其他符合公益目的之機構或團體，提供陸拾小
時之義務勞務。
    事  實
一、陳漧璋於民國109年12月9日晚間6時7分許，騎乘車牌號碼00
    0-0000號重型機車，沿雲林縣虎尾鎮林森路由西往東方向行
    駛，途經林森路1段353號前，因過失不慎與在該路徒步行走
    之顏丞徽、陳鈺慈發生擦撞，致顏丞徽受有右側踝部挫擦傷
    之傷害；陳鈺慈受有右側肩膀挫傷之傷害（涉犯過失傷害罪
    部分，由法院另為公訴不受理之諭知）。詎陳漧璋知悉顏丞
    徽、陳鈺慈已因交通事故受有傷害，竟仍基於肇事逃逸之犯
    意，未留在現場對顏丞徽、陳鈺慈進行救護，或通知警察機
    關，或採取其他必要援助措施，復未留下任何聯絡方式，旋
    即騎乘該車逃離肇事現場。
二、案經顏丞徽、陳鈺慈訴由雲林縣警察局虎尾分局報告臺灣雲
    林地方檢察署檢察官偵查起訴。
    理  由
壹、程序部分：
    本件被告陳漧璋於準備程序中，先就被訴肇事逃逸罪部分為
    有罪之陳述，且其所犯亦係死刑、無期徒刑、最輕本刑為3 
    年以上有期徒刑以外之罪，經法官告知簡式審判程序之旨，
    並聽取檢察官及被告之意見後，本院合議庭依刑事訴訟法第
    273 條之1第1 項之規定，裁定由受命法官獨任進行簡式審
    判程序，是本案之證據調查，依刑事訴訟法第273 條之2 規
    定，不受同法第159 條第1 項、第161 條之2 、第161 條之
    3 、第163條之1 及第164 條至第170 條規定之限制，合先
    敘明。
貳、實體部分：
一、認定犯罪事實所憑之證據及理由：
  ㈠上開犯罪事實，業據被告於本院審理時坦承不諱（本院卷第7
    6頁），核與證人即告訴人顏丞徽、陳鈺慈之證述情節相符(
    偵卷第17頁至第19頁、第23頁至第25頁、第83頁至第85頁)
    ，並有道路交通事故現場圖1份(偵卷第47頁)、道路交通事
    故調查報告表㈠、㈡各1份(偵卷第37頁至第39頁)、現場暨車
    損照片、路口監視器翻拍截圖11張(偵卷第59頁至第69頁)、
    告訴人顏丞徽之天主教若瑟醫療財團法人若瑟醫院109年12
    月9日診斷證明書1份(偵卷第29頁)、告訴人陳鈺慈之天主教
    若瑟醫療財團法人若瑟醫院109年12月9日診斷證明書1份(偵
    卷第31頁)、告訴人陳鈺慈之天主教若瑟醫療財團法人若瑟
    醫院109年12月17日診斷證明書1份(偵卷第147頁)、被告之
    證號查詢機車駕駛人、車號查詢機車車籍資料各1份(偵卷第
    53頁至第55頁)在卷可稽，足以擔保被告之自白與事實相符
    ，堪予採信。
  ㈡按刑法第185 條之4 肇事逃逸罪增訂之立法理由，乃「為維
    護交通安全，加強救護，減少被害人之死傷，促使駕駛人於
    肇事後，能使被害人即時救護。」是立法者認駕駛人駕駛動
    力交通工具肇事後，倘能將被害人即時救護，或留在現場處
    理，避免後車再次撞擊傷者，均可減輕或避免被害人之傷亡
    ，此攸關社會大眾生命、身體之安全，因而將駕車肇事逃逸
    行為，明文規定為犯罪行為加以處罰。本條既是在防止逃逸
    行為所產生之抽象危險，因此所謂「逃逸」，應非指行為人
    有積極「逃亡、隱匿」等阻礙犯罪偵查行為，而係指行為人
    不留在肇事現場為即時救護、避免後車再度撞擊或協助相關
    人員迅速處理事故而離去之行為，蓋此一離去行為可能使因
    肇事所發生之損害有再度擴大之危險（最高法院95年度臺上
    字第2193號判決意旨參照）。查本件被告在肇事後未對受傷
    之顏丞徽、陳鈺慈施予必要之救助，亦未留在現場，或向警
    察機關報告，或求援而逕自離去，其行為自該當於「逃逸」
    之要件無誤。
  ㈢綜上所述，本案事證明確，被告犯行堪以認定，應依法論科
    。
二、論罪科刑之理由：
  ㈠按行為後法律有變更者，適用行為時之法律；但行為後之法
    律有利於行為人者，適用最有利於行為人之法律，刑法第2
    條第1 項定有明文。經查，被告行為後，刑法第185 條之4
    業於110 年5 月28日修正公布，修正前刑法第185 條之4 原
    規定：「駕駛動力交通工具肇事，致人死傷而逃逸者，處1
    年以上7 年以下有期徒刑。」修正後則規定：「駕駛動力交
    通工具發生交通事故，致人傷害而逃逸者，處6 月以上5 年
    以下有期徒刑；致人於死或重傷而逃逸者，處1 年以上7 年
    以下有期徒刑。犯前項之罪，駕駛人於發生交通事故致人死
    傷係無過失者，減輕或免除其刑。」依修正前之規定，不分
    行為人之犯罪情節輕重，其法定刑一律為「1 年以上7 年以
    下有期徒刑」；修正後則按犯罪情節輕重，如行為人致人受
    輕傷而逃逸者，僅「處6 月以上5 年以下有期徒刑」，若致
    人於死或重傷而逃逸者，始「處1 年以上7 年以下有期徒刑
    」；且行為人於發生交通事故致人死傷係無過失者，則可減
    輕或免除其刑，經為新舊法之比較後，顯見修正後之規定較
    有利於被告，依刑法第2 條第1 項但書規定，自應適用修正
    後之刑法第185 條之4 規定論處。是核被告所為，係犯刑法
    第185 條之4 肇事致人傷害逃逸罪（修正後）。又刑法第18
    4 條之4 的肇事致人死傷逃逸罪，其立法理由為：「為維護
    交通安全，加強救護，減少被害人之死傷，促使駕駛人於肇
    事後，能對被害人即時救護」，因此，本罪所保護的法益，
    除維護各參與交通的眾人往來安全、避免事端擴大，和立即
    對於車禍受傷人員，採取救護、求援行動，以降低受傷程度
    外，還含有釐清肇事責任的歸屬，及確保被害人的民事求償
    權，兼顧社會與個人的權益保障。本件被告雖然騎乘機車肇
    事造成被害人2人受傷後逃逸，雖刑法第185 條之4 所保護
    的法益，間接及於個人法益，但因為該規定直接保護者仍是
    社會法益，故單一肇事行為縱然造成數名被害人傷害或死亡
    的結果，其逃逸行為仍只有侵害一社會法益，應成立單純一
    罪，而無想像競合規定的適用（最高法院106年度台上字第3
    534號判決意旨參照）。
  ㈡爰以行為人之責任為基礎，審酌被告知悉顏丞徽、陳鈺慈已
    因該次交通事故受有傷害，竟未給予其立即且必要之協助與
    救護，逕自逃離現場，所為足以增加顏丞徽、陳鈺慈生命、
    身體上之危險性，並且影響其等之民事求償權，實屬不該。
    但慮及顏丞徽、陳鈺慈所受上開傷害尚非十分嚴鉅，被告肇
    事逃逸行為，對顏丞徽、陳鈺慈生命、身體所帶來之危險性
    尚非甚高，且被告犯後已坦承犯行，並取得顏丞徽、陳鈺慈
    之諒解，顏丞徽、陳鈺慈因而表示不追究被告肇事逃逸之刑
    事責任，有雲林縣虎尾鎮調解委員會110年3月26日110年民
    調字第320號調解書1份(本院卷第23頁)、110年3月25日110
    年民調字第272號調解書1份(本院卷第29頁)在卷可憑，被告
    犯後態度良好，已見悔意，並考量被告有疾病在身，有國立
    臺灣大學醫學院附設醫院病歷0份(偵卷第91頁至第139頁)在
    卷可參，被告之處境亦有值得同情之處，暨其於本院審理時
    自陳已婚，有子女，現從事保全工作，及大學畢業之教育程
    度等一切情況，量處如主文所示之刑，併諭知易科罰金折算
    標準。
  ㈢查被告未曾因故意犯罪而受有期徒刑以上刑之宣告，有臺灣
    高等法院被告前案紀錄表在卷可參，其因一時失慮，致罹刑
    章，然犯後坦承犯行，且與告訴人顏丞徽、陳鈺慈調解成立
    ，其等不再追究被告之刑事責任，有上開調解書在卷可佐，
    被告應知悔悟，堪認經此次偵、審程序及刑之宣告教訓後，
    當能知所警惕，信無再犯之虞，是本院認對其所宣告之刑，
    應以暫不執行為適當，爰依刑法第74條第1 項第1 款諭知緩
    刑2 年。又上開宣告之刑雖暫無執行之必要，惟為深植被告
    守法觀念，記取本案教訓，爰依刑法第74條第2 項第5 款之
    規定，命被告應自本判決確定之日起8 月內，向指定之政府
    機關、政府機構、行政法人、社區或其他符合公益目的之機
    構或團體，提供60小時之義務勞務，併依刑法第93條第1 項
    第2 款規定，諭知被告應於緩刑期間付保護管束，期能使被
    告能藉由履行義務勞務，及保護管束之過程中，深切反省，
    並培養正確法治觀念，以期兼顧其之警示與更生。又本院上
    開命被告應履行之負擔，倘被告未履行該負擔，且情節重大
    ，足認原宣告之緩刑難收其預期效果，而有執行刑罰之必要
    者，檢察官得依刑事訴訟法第476 條及刑法第75條之1 第1 
    項第4 款之規定，聲請撤銷被告之緩刑宣告，併予陳明。
據上論斷，應依刑事訴訟法第299 條第1 項前段、第273 條之1
第1 項，刑法第2 條第1 項但書、第185 之4 條（修正後）、第
41條第1 項前段、第74條第1 項第1 款、第2 項第5款、第93條
第1 項第2 款，判決如主文。
本案經檢察官吳淑娟提起公訴，檢察官林豐正、陳淑香到庭執行
職務。
中    華    民    國   110    年    10    月    14    日
                  刑事第七庭    法  官  簡廷恩
以上正本證明與原本無異。
如不服本判決應於收受判決後 20 日內向本院提出上訴書狀，並
應敘述具體理由；其未敘述上訴理由者，應於上訴期間屆滿後20
 日內向本院補提理由書（均須按他造當事人之人數附繕本）。
「切勿逕送上級法院」。
告訴人或被害人對於判決如有不服，具備理由請求檢察官上訴者
，其上訴期間之計算，係以檢察官收受判決正本日期為準。
                                書記官  許馨月
中　　華　　民　　國　　110 　年　　10　　月　　15　　日
附錄本件論罪科刑法條全文
中華民國刑法第185 條之4（修正後）
駕駛動力交通工具發生交通事故，致人傷害而逃逸者，處六月以
上五年以下有期徒刑；致人於死或重傷而逃逸者，處一年以上七
年以下有期徒刑。
犯前項之罪，駕駛人於發生交通事故致人死傷係無過失者，減輕
或免除其刑。